臺灣高等法院刑事裁定　　　　　　　　100年度毒抗字第112號
抗　告　人
即　被　告　林清源
上列抗告人因違反毒品危害防制條例案件，不服臺灣基隆地方法
院一００年毒聲字第三一號，中華民國一百年二月十五日裁定（
聲請案號：臺灣基隆地方法院檢察署一００年度毒聲字第三一號
），提起抗告，本院裁定如下：
    主  文
抗告駁回。
    理  由
一、按犯毒品危害防制條例第十條之罪者，檢察官應聲請法院裁
    定，或少年法院（地方法院少年法庭）應先裁定，令被告或
    少年入勒戒處所觀察、勒戒，其期間不得逾二月。觀察、勒
    戒後，檢察官或少年法院（地方法院少年法庭）依據勒戒處
    所之陳報，認受觀察、勒戒人無繼續施用毒品傾向者，應即
    釋放，並為不起訴之處分或不付審理之裁定；認受觀察、勒
    戒人有繼續施用毒品傾向者，檢察官應聲請法院裁定或由少
    年法院（地方法院少年法庭）裁定令入戒治處所強制戒治，
    其期間為六個月以上，至無繼續強制戒治之必要為止。但最
    長不得逾一年，同條例第二十條第一項、第二項定有明文。
    則被告受觀察、勒戒後，認有繼續施用毒品傾向者，檢察官
    應聲請法院裁定被告令入戒治處所強制戒治，合先敘明。
二、原裁定意旨略以：被告林清源因施用第一級毒品海洛因案件
    ，經原法院以九十九年度毒聲字第二八九號裁定送法務部矯
    正署臺灣基隆看守所附設勒戒處所觀察、勒戒後，認有繼續
    施用毒品之傾向，有該所民國一百年二月八日之有無繼續施
    用毒品傾向證明書紙附卷可稽。檢察官聲請為強制戒治，並
    無不合。爰依毒品危害防制條例第二十條第二項之規定，令
    被告入戒治處所施以強制戒治，其期間為六個月以上，至無
    繼續強制戒治之必要為止，但最長不得逾一年等語。
三、抗告意旨略以：抗告人即被告林清源於一百年一月三日遭原
    審法院通知執行勒戒皆準時報到，且早已自行戒除惡習，深
    具悔意，也有心戒除，方奉命報到，豈料在勒戒所內經由評
    估評分後，綜合判斷被告林清源有繼續施用毒品傾向，實難
    令被告林清源信服，倘若依家庭背景或施用毒品之行為等做
    為評分依據，實難令被告林清源信服，故於法定期間內提出
    抗告云云。
四、經查：
（一）按有無繼續施用毒品傾向之評估標準，並非完全以受勒戒
      人勒戒後之結果為準，勒戒前之各種情況，仍應作為評估
      之依據。而依勒戒處所評分說明手冊規定，係以人格特質
      、臨床徵候及環境相關因素三項合併計算分數：１、分數
      一百分至七十一分，判定為有繼續施用毒品傾向；２、五
      十分至０分判定為無繼續施用毒品傾向；３、七十分至五
      十一分間判定有繼續施用毒品傾向之原則為有下列各項之
      一者：１、缺乏病識感或戒治動機者；２、第一級毒品使
      用者；３、有煙毒前科者；４、有礙家庭、社會和諧與安
      寧者。若無以上各項之一，惟判定者認為個案有繼續施用
      毒品傾向者，應在「有無繼續施用毒品傾向證明書」詳細
      說明欄內載明，並於綜合判斷項下勾選有繼續施用毒品傾
      向。而其中之人格特質係依：有無毒品相關司法紀錄、其
      他犯罪相關紀錄、短期內再犯加重計分、行為觀察；臨床
      徵候係依尿液檢驗戒斷症狀、有無多種藥物使用、有無注
      射使用、使用期間、情緒及態度；環境相關因素係依社會
      功能是否良好、支持系統等，作為綜合判斷分數之依據。
      判定者判定人格特質、臨床徵候及環境相關因素合計三項
      分數，固係供為判定者判定有無繼續施用毒品傾向之審酌
      標準，但非唯一標準。綜合評分者，應根據臨床實務，有
      具體事證認為個案有繼續施用毒品傾向者，以綜合評分者
      所評估為準。又上開勒戒處所評估標準，乃將與判斷有無
      繼續施用傾向之相關因素加以列舉及量化，以利執法者判
      定受勒戒人有無繼續施用毒品傾向，且避免執法者之判斷
      流於恣意。因此觀察勒戒處所實施之有無繼續施用毒品傾
      向評估，有其相當之專業依據及標準，且涉及專門醫學，
      倘其評估由形式上觀察，無擅斷或濫權等明顯不當之情事
      ，法院宜予以尊重。
（二）被告林清源此次執行觀察、勒戒結果，認有繼續施用毒品
      傾向，有法務部矯正署基隆看守所附設勒戒處所出具之有
      無繼續施用毒品傾向證明書及有無繼續施用毒品傾向評估
      標準紀錄表等在卷可核（詳九十九年度毒偵字第二０八七
      號卷）。而依上揭紀錄表所載評分結果，被告林清源在人
      格特質得二十六分、臨床徵候得二十五分、環境相關因素
      得二分，合計五十二分，綜合判斷為「有繼續施用毒品傾
      向」，而醫師更在有無繼續施用毒品傾向證明書綜合判斷
      項下勾選「有繼續施用毒品傾向」。足徵該勒戒處所綜合
      評分者係依個案之臨床實務及具體事證，判定被告林清源
      有繼續施用毒品傾向。依前揭法律規定，自有對被告林清
      源施以強制戒治之必要。抗告意旨認於通知執行觀察勒戒
      時，均準時報到，故已自行戒除惡習，深具悔意云云，無
      異以僅須準時報到即可推翻前述專業評斷。
（三）綜上所述，原法院依上開函件認被告林清源有繼續施用毒
      品傾向，自有施以強制戒治之必要，因而准予檢察官之聲
      請，裁定令被告林清源入戒治處所強制戒治，期間為六個
      月以上，至無繼續強制戒治之必要為止，但最長不得逾一
      年，於法並無不合，抗告意旨指摘原裁定不當，為無理由
      ，應予駁回。
四、據上論斷，應依刑事訴訟法第四百十二條，裁定如主文。
中    華    民    國   100    年    4     月    7     日
                  刑事第十八庭審判長法  官  吳鴻章
                                    法  官  林銓正
                                    法  官  曾淑華
以上正本證明與原本無異。
不得再抗告。
                                    書記官  王增華
中    華    民    國   100    年    4     月    7     日